---
title: "SP03_Practicas"
author: "Jesus"
date: "`r Sys.Date()`"
output:
  html_document:
    toc: true
    toc_depth: 3
    toc_float: true
    collapsed: true
    smooth_scroll: true
    theme: journal
    highlight: kate
    df_print: paged
    code_folding: show
---

```{r setup, include=FALSE}
knitr::opts_chunk$set(echo = TRUE)
library(qcc)
library(tidyverse)
library(readxl)
library(randtests)
eliminar <- function(fuera,reordenar){
  final <- fuera
  for(i in 1:length(reordenar)){
    sumar <- 0
    for(j in 1:length(fuera)){
      if(reordenar[i]>=fuera[j]){
        sumar <- sumar + 1
      }
    }
    x <- reordenar[i] + sumar
    final <- c(final,x)
    final <- sort(final)
  }
  return(final)
}
```

# Enunciado 1

> Los siguientes datos se han obtenido de 30  muestras, cada una con un tamaño diferente, del número de disconformes observados a la hora de analizar el producto X.

```{r}
Libro1 <- read_excel("C:/Users/jsm01/Downloads/Libro1.xlsx", col_names = FALSE)
datos <- as.data.frame(t(Libro1[-1,]))
datos <- datos[-1,]
`colnames<-`(datos,c("ni","di"))
```

```{r}
set.seed(1)
m <- 30 # semilla es el número del grupo
index<-1:m      # donde m es el número de muestras
index<-sample(index, m, replace = FALSE)
datos<-datos[index,]
datos <- `colnames<-`(datos,c("ni","di"))
datos$ni <- as.numeric(datos$ni)
datos$di <- as.numeric(datos$di)
```


> Analizar los datos y comprobar, en base a su Gráfico de Control, si el proceso está, o no, BAJO CONTROL.

## Primera inspección

```{r}
q1 <- qcc(data = datos$di,type = "p",sizes = datos$ni)
plot(q1)
```

Vemos que los tamaños de cada muestra cambian, por lo que vamos a optar por usar el gráfico p estandarizado.

Vamos a cargar las funciones necesarias para ello.

## Funciones necesarias para crear el type=“p.std”    


```{r}
# AVISO: estas funciones se deben ejecutar para definir el nuevo tipo. type=“p.std”  

# Función para calcular estadísticas de grupo y centro:
stats.p.std = function(data, sizes)
{
  data = as.vector(data)
  sizes = as.vector(sizes)
  pbar = sum(data)/sum(sizes)
  z = (data/sizes - pbar)/sqrt(pbar*(1-pbar)/sizes)
  list(statistics = z, center = 0)
}


# Función para calcular la desviación estándar dentro del grupo:
sd.p.std = function(data, sizes, ...) { return(1) }


# Función para calcular los límites de control basados en una aproximación normal:
limits.p.std <- function(center, std.dev, sizes, nsigmas = NULL, conf = NULL)
{
  if(is.null(conf))
    { lcl <- -nsigmas
      ucl <- +nsigmas
  } else
    { if(conf > 0 & conf < 1)
        { nsigmas <- qnorm(1 - (1 - conf)/2)
          lcl <- -nsigmas
          ucl <- +nsigmas }
      else stop("invalid 'conf' argument.")
  }
  limits <- matrix(c(lcl, ucl), ncol = 2)
  rownames(limits) <- rep("", length = nrow(limits))
  colnames(limits) <- c("LCL", "UCL")
  return(limits)
}
```


```{r}
q2 <- qcc(data = datos$di,type = "p.std",sizes = datos$ni)
plot(q2)
```
```{r}
which(q2$violations==1)
which(q2$violations==4)
```

Vemos que se incumple la norma 4, es decir hay una recha de más de 7 por encima del límite central, vamos a comprobarlo con la función de rachas

```{r}
(y <- (q2$statistics>q2$center)*1)
```

```{r}
rr <- runs.test(x = y,alternative = "left.sided",threshold = 0.5,pvalue = "exact",plot = T)
```

Vemos que la racha más grande es de 9 y se encuentra en las muestras 1-9.

# Enunciado 2

> En la siguiente tabla se presenta el número de disconformidades observadas en 26 muestras sucesivas de 100 tarjetas de circuitos impresos.
Con esta información construya el gráfico de control para las disconformidades hasta llegar a que el proceso esté bajo control.
(todas las muestras que estén fuera de los límites serán por causas atribuibles por lo que podrán ser eliminadas).

```{r}
D <- c(21,24,16,12,15,5,28,20,33,25,20,24,16,19,10,17,13,22,18,39,28,24,16,19,17,15)
Size <- rep(100,26)
Sample <- c(1:26)
datos <- data.frame(Sample,D,Size)
```

En este caso nos pregunta por el diagrama de numero de disconformidades, es decir el diagrama c

## Primera inspeccion

```{r}
q1 <- qcc(data = datos$D,type = "c",sizes = datos$Size)
plot(q1)
```


```{r}
which(q1$violations==1)
fuera <- which(q1$violations==1)
datos1 <- datos[-fuera,]
```

## Segunda inspeccion

```{r}
q2 <- qcc(data = datos1$D,type = "c",sizes = datos1$Size)
plot(q2)
```


```{r}
which(q2$violations==1)
fuera <- eliminar(fuera = fuera,reordenar = which(q2$violations==1))
datos2 <- datos[-fuera,]
```

## Tercera inspeccion

```{r}
q3 <- qcc(data = datos2$D,type = "c",sizes = datos2$Size)
plot(q3)
```

Vemos que ya está bajo control un vez elininadas las muestras 6,9,20.

# Enunciado 3
> Un fabricante de ordenadores personales desea establecer un gráfico de control para las disconformidades por unidad en la línea de ensamblaje final. El tamaño de las muestras es de 10 ordenadores.

> En la tabla se muestran los datos del número de disconformidades en 25 muestras de tamaño 10 cada una.
Realice el gráfico correspondiente hasta llegar a que el proceso esté bajo control. (todas las muestras que estén fuera de los límites serán por causas atribuibles por lo que podrán ser eliminadas).

```{r}
datos=matrix(c(1:25,15,3,10,12,11,11,0,14,9,7,8,21,3,11,5,6,2,1,10,17,11,13,1,9,10,rep(10,25)),ncol=3)  # Pasamos los datos del aula global en formato de matriz.
colnames(datos)=c("sample","D","size") # Nombramos a qué corresponde cada columna de los datos.
datos # Visualizamos los datos.
```

## Primera inspección

El tipo de diagrama de control que habrá que usar es el tipo "u" ya que bnos piden el número de disconformidades por unidad.

```{r}
Q1=qcc(data = datos[,2],type="u",sizes=datos[,3],nsigmas=3,rules=c(1,4))   # Generamos el primer diagrama de control.
plot(Q1) # Lo visualizamos.
which(Q1$violations==1)
```


```{r}
fuera <- which(Q1$violations==1)
datos1 <- datos[-fuera,]
```

## Segunda inspeccion

```{r}
q2=qcc(data = datos1[,2],type="u",sizes=datos1[,3],nsigmas=3,rules=c(1,4))   # Generamos el primer diagrama de control.
plot(q2) # Lo visualizamos.
which(q2$violations==1)
```


```{r}
fuera <- c(fuera,20)
datos2 <- datos[-fuera,]
```

## Tercera inspeccion

```{r}
q3=qcc(data = datos2[,2],type="u",sizes=datos2[,3],nsigmas=3,rules=c(1,4))   # Generamos el primer diagrama de control.
plot(q3) # Lo visualizamos.
which(q3$violations==1)
```

Vemos que tras eliminar las muestras 12 y 20 el gráfico está bajo control.




