---
title: "SP04_Practicas"
author: "Jesus"
date: "`r Sys.Date()`"
output:
  html_document:
    toc: true
    toc_depth: 3
    toc_float: true
    collapsed: true
    smooth_scroll: true
    theme: journal
    highlight: kate
    df_print: paged
    code_folding: show
---

```{r setup, include=FALSE}
knitr::opts_chunk$set(echo = TRUE)
library(qcc)
library(tidyverse)
library(readxl)
library(randtests)
library(SixSigma)
eliminar <- function(fuera,reordenar){
  final <- fuera
  for(i in 1:length(reordenar)){
    sumar <- 0
    for(j in 1:length(fuera)){
      if(reordenar[i]>=fuera[j]){
        sumar <- sumar + 1
      }
    }
    x <- reordenar[i] + sumar
    final <- c(final,x)
    final <- sort(final)
  }
  return(final)
}
```


# Enunciado 1

> A continuación, se muestran los datos recogidos de la línea de producción referente a una de las dimensiones del producto A. Son 25 muestras de tamaño 5.
Utilice estos datos de prueba para calcular los parámetros del proceso, cuando éste esté bajo control.
Todas las muestras que se encuentren fuera de los límites de 3 sigma se ha comprobado que provienen de causas atribuibles, por lo que pueden ser eliminadas.
Si elimina alguna muestra, indíquelo claramente. Así como si el proceso está o no bajo control.
Debe obtener, si se puede, una estimación de µ y de s del proceso.
Además deberá calcular, si se puede, el porcentaje de productos que no cumplirán con las especificaciones técnicas, que son 83±0.2

```{r}
datos <- read.csv2("C:/Users/jsm01/Downloads/datossp041.txt", header=FALSE)
datos <- datos[,-1]
datos <- t(datos)
```

## Estudio de la variabilidad

### Primer estudio de la variabilidad

Cómo el tamaño de las muestras es menor que 10, por tanto vamos a usar el gráfico R

```{r}
q1 <- qcc(data = datos,type = "R")
plot(q1)
```

```{r}
which(q1$violations==1)
fuera <- 13
datos1 <- datos[-fuera,]
```

Vemos que la muestra 13 está fuera de los límites de control, por lo que la hemos eliminado.

### Segundo estudio de la variabilidad

```{r}
q2 <- qcc(data = datos1,type = "R")
plot(q2)
```


```{r}
(reordenar <- which(q2$violations==1))
```

Vemos que la muestra 8 está fuera de los lñimites de control por lo que la eliminamos.

```{r}
fuera <- eliminar(fuera = fuera,reordenar = reordenar)
datos2 <- datos[-fuera,]
```

### Tercera inspección de la variabilidad

```{r}
q3 <- qcc(data = datos2,type = "R")
plot(q3)
```

```{r}
which(q3$violations==1)
which(q3$violations==4)
```

Vemos que está bajo control, por lo que podemos pasar a estudiar la media.

## Estudio de la media

### Primera inspeccion de la media

En este caso vamos a usar el gráfico XBar.

```{r}
q4 <- qcc(data = datos2,type = "xbar")
plot(q4)
```

```{r}
(reordenar <- which(q4$violations==1))
```

Vemos que la muestra 13 está fuera de los límites de control, por lo que procedemos a eliminarla

```{r}
fuera <- eliminar(fuera = fuera,reordenar = reordenar)
datos3 <- datos[-fuera,]
```

### Segunda inspeccion de la media


```{r}
q5 <- qcc(data = datos3,type = "xbar")
plot(q5)
```

```{r}
which(q5$violations==1)
which(q5$violations==4)
```

Vemos que el gráfico está bajo control, vamos a volver a graficar el R con los últimos datos.

```{r}
q6 <- qcc(data = datos3,type = "R")
plot(q6)
```

## Resumen de ambos estudios

```{r}
summary(q5)
```

```{r}
summary(q6)
```


Vemos que ambas desviaciones coinciden. 

## Capacidad del proceso

```{r}
objetivo <- 83
LIE <- 83-0.2
LSE <- 83+0.2

pq<-processCapability(q5, spec.limits=c(LIE,LSE), target=objetivo)
plot(pq)
```

```{r}
summary(pq)
```

Vemos que la capacidad del proceso es 0.694 < 1 por tanto el proceso no es capáz, se producirán muchas unidades fuera de los límites de especificación acordados.

```{r}
sum(pq$exp)*100
```

El porcentaje (esperado) de productos que no cumplirán con las especificaciones técnicas es de 3.75%


# Enunciado 2

> A continuación, se muestran los datos recogidos de la línea de producción referente a una de las dimensiones del producto A. Son 25 muestras de tamaño 6.
Utilice estos datos de prueba para calcular los parámetros del proceso, cuando éste esté bajo control.
Todas las muestras que se encuentren fuera de los límites creados para un nivel del confianza del 99% se ha comprobado que provienen de causas atribuibles, por lo que pueden ser eliminadas.
Si elimina alguna muestra, indíquelo claramente. Así como si el proceso está o no bajo control.
Debe obtener, si se puede, una estimación de µ y de s del proceso.
Además deberá calcular, si se puede, el porcentaje de productos que no cumplirán con las especificaciones técnicas, que son 99±0.6

## Cargado de datos


```{r}
datos <- read.csv2("C:/Users/jsm01/Downloads/datossp042.txt", header=FALSE)
datos <- datos[,-1]
datos <- t(datos)
```

## Estudio de la variabilidad

Cómo las muestras son de tamaño 6, vamos a usar el gráfico R para estudiar la variabilidad del proceso.

### Primer estudio de la variabilidad

```{r}
q1 <- qcc(data = datos,type = "R",confidence.level = 0.99)
plot(q1)
```

```{r}
(fuera <- which(q1$violations==1))
```

Vemos que las muestras 2 y 11 están fuera de los límites de control por lo que las eliminamos.

```{r}
datos1 <- datos[-fuera,]
```

### Segundo estudio de la variabilidad

```{r}
q2 <- qcc(data = datos1,type = "R",confidence.level = 0.99)
plot(q2)
```

```{r}
which(q2$violations==1)
which(q2$violations==4)
```

Vemos que el gráfico R está bajo control una vez eliminadas las muestras 2 y 11, por lo que procedemos a estudiar la media.

## Estudio de la media

### Primer estudio de la media

Vamos a usar el gráfico Xbar

```{r}
q3 <- qcc(data = datos1,type = "xbar",confidence.level = 0.99)
plot(q3)
```

```{r}
which(q3$violations==1)
which(q3$violations==4)
```

Vemos que el gráfico está bajo control.

## Resumen de ambos estudios

```{r}
summary(q3)

```

```{r}
summary(q2)
```

## Capacidad del proceso


```{r}
objetivo <- 99
LIE <- 99-0.6
LSE <- 99+0.6

pq<-processCapability(q3, spec.limits=c(LIE,LSE), target=objetivo)
plot(pq)
```

```{r}
summary(pq)
```

Vemos que la capacidad del proceso es 1.02 < 1 implica que el proceso es capaz, es decir, que prácticamente todos los artículos que produzca estarán dentro de las tolerancias requeridas.

```{r}
sum(pq$exp)*100
```

El porcentaje (esperado) de productos que no cumplirán con las especificaciones técnicas es de 0.86%

# Enunciado 3

> A continuación, se muestran los datos recogidos de la línea de producción referente a una de las dimensiones del producto A. Son 25 muestras de tamaño 4. De una población con μ=10
 y σ=0.06
Utilice estos datos para calcular si el proceso está bajo control.
Todas las muestras que se encuentren fuera de los límites de 3 sigma se ha comprobado que provienen de causas atribuibles, por lo que pueden ser eliminadas.
Si elimina alguna muestra, indíquelo claramente. Así como si el proceso está o no bajo control.
Además deberá calcular, si se puede, el porcentaje de productos que no cumplirán con las especificaciones técnicas, que son 10±0.2


## Cargado de datos

```{r}
datos <- read.csv2("C:/Users/jsm01/Downloads/datossp043.txt", header=FALSE)
datos <- datos[,-1]
datos <- t(datos)
```

## Estudio de la variabilidad

Como el tamaño de las muestras es menor que 10, vamos a usar el gráfico R, destacar que tenemos el parámetro poblacional conocido, es decir sigma es 0.06 y mu es 10.


```{r}
mu=10
sigma=0.06

n<-dim(datos)[2]
d2<-ss.cc.getd2(n)

Rm <- d2*sigma
```


### Primer estudio de la variabilidad


```{r}
q1 <- qcc(data = datos,type = "R",center = Rm,std.dev = sigma)
plot(q1)
```

```{r}
(fuera <- which(q1$violations==1))
```

Vemos que la muestra 6 sale fuera de los límites de control, por lo que procedemos a eliminarla

```{r}
datos1 <- datos[-fuera,]
```

### Segundo estudio de la variabilidad

```{r}
q2 <- qcc(data = datos1,type = "R",center = Rm,std.dev = sigma)
plot(q2)
```


```{r}
which(q2$violations==1)
which(q2$violations==4)
```

Vemos que el gráfico está bajo control.

## Estudio de la media

Vamos a usar el gráfico Xbar

```{r}
q3 <- qcc(data = datos1,type = "xbar",center = mu,std.dev = sigma)
plot(q3)
```

```{r}
(reordenar <- which(q3$violations==1))
```

Eliminamos la muestra en la posición 5

```{r}
fuera <- eliminar(fuera = fuera,reordenar = reordenar)
datos2 <- datos[-fuera,]
```


### Segundo estudio de la media

```{r}
q4 <- qcc(data = datos2,type = "xbar",center = mu,std.dev = sigma)
plot(q4)
```

```{r}
which(q4$violations==1)
which(q4$violations==4)
```

Vemos que las muestras 18 y 19, incumplen la norma 4, por tanto el proceso está fuera de control, vamos a comprobar esto viendo las rachas.

```{r}
(y <- (q4$statistics>mu)*1)
```

```{r}
rr <- runs.test(x = y,alternative = "left.sided",threshold = 0.5,pvalue = "exact",plot = T)
```

Vemos que tenemos una racha de 9.

El gráfico está fuera de control, por lo que no podemos dar estimaciones de Xmedia y S.

Tampoco tiene sentido estudiar la capacidad del proceso.

# Enunciado 4

> Después de haber finalizado con éxito el enunciado 1
Se incorporan 20 muestras más. Ya no son muestras de prueba, Debe comprobar si el gráfico está, o no, bajo control.
En caso de estar bajo control, indicar el porcentaje de muestas que caen fuera de los límites de especificación dados en el enunciado 1
En caso de estar fuera de control, indicar que muestas son.

Vamos a copiar el enunciado 1, para que no haya problema a la hora de usar luego los datos.

```{r}
datos <- read.csv2("C:/Users/jsm01/Downloads/datossp041.txt", header=FALSE)
datos <- datos[,-1]
datos <- t(datos)
```

## Estudio de la variabilidad

### Primer estudio de la variabilidad

Cómo el tamaño de las muestras es menor que 10, por tanto vamos a usar el gráfico R

```{r}
q1 <- qcc(data = datos,type = "R")
plot(q1)
```

```{r}
which(q1$violations==1)
fuera <- 13
datos1 <- datos[-fuera,]
```

Vemos que la muestra 13 está fuera de los límites de control, por lo que la hemos eliminado.

### Segundo estudio de la variabilidad

```{r}
q2 <- qcc(data = datos1,type = "R")
plot(q2)
```


```{r}
(reordenar <- which(q2$violations==1))
```

Vemos que la muestra 8 está fuera de los lñimites de control por lo que la eliminamos.

```{r}
fuera <- eliminar(fuera = fuera,reordenar = reordenar)
datos2 <- datos[-fuera,]
```

### Tercera inspección de la variabilidad

```{r}
q3 <- qcc(data = datos2,type = "R")
plot(q3)
```

```{r}
which(q3$violations==1)
which(q3$violations==4)
```

Vemos que está bajo control, por lo que podemos pasar a estudiar la media.

## Estudio de la media

### Primera inspeccion de la media

En este caso vamos a usar el gráfico XBar.

```{r}
q4 <- qcc(data = datos2,type = "xbar")
plot(q4)
```

```{r}
(reordenar <- which(q4$violations==1))
```

Vemos que la muestra 13 está fuera de los límites de control, por lo que procedemos a eliminarla

```{r}
fuera <- eliminar(fuera = fuera,reordenar = reordenar)
datos3 <- datos[-fuera,]
```

### Segunda inspeccion de la media


```{r}
q5 <- qcc(data = datos3,type = "xbar")
plot(q5)
```

```{r}
which(q5$violations==1)
which(q5$violations==4)
```

Vemos que el gráfico está bajo control, vamos a volver a graficar el R con los últimos datos.

```{r}
q6 <- qcc(data = datos3,type = "R")
plot(q6)
```

## Resumen de ambos estudios

```{r}
summary(q5)
```

```{r}
summary(q6)
```


Vemos que ambas desviaciones coinciden. 

## Capacidad del proceso

```{r}
objetivo <- 83
LIE <- 83-0.2
LSE <- 83+0.2

pq<-processCapability(q5, spec.limits=c(LIE,LSE), target=objetivo)
plot(pq)
```

```{r}
summary(pq)
```

Vemos que la capacidad del proceso es 0.694 < 1 por tanto el proceso no es capáz, se producirán muchas unidades fuera de los límites de especificación acordados.

```{r}
sum(pq$exp)*100
```

## Cargado de datos

Tenemos que los datos finales del primer enunciados están nombrados como datos3.

```{r}
datos <- read.csv2("C:/Users/jsm01/Downloads/datossp044.txt", header=FALSE)
datos <- datos[,-1]
datos_nuevos <- t(datos)
```


## Estudio de la variabilidad

### Primera inspección de la variabilidad

```{r}
q7 <- qcc(data = datos3,type = "R",newdata = datos_nuevos)
plot(q7)
```

```{r}
which(q7$violations==1)
```

Vemos que hay muchas muestras fuera de los limites de control, además parece que para estos nuevos datos, los límites han cambiado, vamos a contrastarlo.

```{r}
x=q7$statistics  # R1
y=q7$newstats # R2
t.test (x, y, alternative = "less" )
```

Vemos que podemos rechazar la hipótesis nula de igualdad, por lo que el valor de Rmedia ha cambiado en los nuevos datos.

Por tanto vamos a realizar el estudio solo con los datos nuevos.

## Estudio de la variabilidad datos nuevos

```{r}
q8 <- qcc(data = datos_nuevos,type = "R")
plot(q8)
```

```{r}
which(q8$violations==1)
which(q8$violations==4)
```




vemos que el gráfico está bajo control.


## Estudio de la media de los nuevos datos

```{r}
q9 <- qcc(data = datos_nuevos,type = "xbar")
plot(q9)
```

```{r}
which(q9$violations==1)
which(q9$violations==4)
```

Vemos que también está bajo control.

## Capacidad del proceso


```{r}
objetivo <- 83
LIE <- 83-0.2
LSE <- 83+0.2

pq<-processCapability(q9, spec.limits=c(LIE,LSE), target=objetivo)
plot(pq)
```

```{r}
summary(pq)
```

Vemos que la capacidad del proceso es  0.38 < 1 por tanto el proceso no es capáz, se producirán muchas unidades fuera de los límites de especificación acordados.

```{r}
sum(pq$exp)*100
```
