---
title: "SP06_Practicas"
author: "Jesus"
date: "`r Sys.Date()`"
output:
  html_document:
    toc: true
    toc_depth: 3
    toc_float: true
    collapsed: true
    smooth_scroll: true
    theme: journal
    highlight: kate
    df_print: paged
    code_folding: show
---

```{r setup, include=FALSE}
knitr::opts_chunk$set(echo = TRUE)
library(qcc)
library(tidyverse)
library(readxl)
library(randtests)
library(SixSigma)
eliminar <- function(fuera,reordenar){
  final <- fuera
  for(i in 1:length(reordenar)){
    sumar <- 0
    for(j in 1:length(fuera)){
      if(reordenar[i]>=fuera[j]){
        sumar <- sumar + 1
      }
    }
    x <- reordenar[i] + sumar
    final <- c(final,x)
    final <- sort(final)
  }
  return(final)
}
```

# Enunciado 1

> El volumen de llenado de las botellas de refresco es una característica de la calidad importante. El volumen se mide (aproximadamente) colocando un medidor sobre la boca de la botella y comparando la altura del líquido en el cuello de la botella con una escala codificada. En esta escala, una lectura cero corresponde a la altura de llenado correcta. Se realizan 30 muestras de tamaño n=10 y las alturas de llenado se muestran en el archivo adjunto.

## Cargado de datos

```{r}
datos <- read.csv("C:/Users/jsm01/Downloads/datosS6E1 (1).csv")
knitr::kable(datos)
```

## Variabilidad proceso.

### 1.     ¿qué gráfico y por qué?
```{r}
dim(datos)
```

Vemos que tenemos 30 muestras de tamaño 10, por lo que vamos a usar el gráfico S para estduair la variabilidad.

### 1.1 Estudio de la variabilidad

```{r}
q1 <- qcc(data = datos,type = "S")
plot(q1)
```

```{r}
(fuera <- which(q1$violations==1))
```

Vemos que las muestras 8,12,25,29 se salen feura de los límites de control, por lo que asumimos que es por causas atribuibles y las eliminamos.

```{r}
datos1 <- datos[-fuera,]
```

```{r}
q2 <- qcc(data = datos1,type = "S")
plot(q2)
```

```{r}
(comprobar <- which(q2$violations==1))
```

Vemos que las muestras 5 y 19 del gráfico se salen fuera de los límites de control, por lo que las eliminamos asumiendo que sion por causas atribuibles.

```{r}
(fuera <- eliminar(fuera = fuera,reordenar = comprobar))
datos2 <- datos[-fuera,]
```

```{r}
q3 <- qcc(data = datos2,type = "S")
plot(q3)
```

```{r}
which(q3$violations==1)
which(q3$violations==4)
```

Vemos que tras eliminar las muestras 5,8,12,21,25,29 el gráfico de la variabilidad está bajo control.

### 2.    cuando el gráfico de variabilidad esté Bajo Control diga:

#### a.    muestras eliminadas (ordenadas de menor a mayor, separadas por comas y sin espacios)

```{r}
paste0(fuera,collapse = ",")
```


#### b.    valor de LIC, LC, LSC

```{r}
summary(q3)
q3$center
q3$limits
```


## Estudio media proceso.

Vamos a usar el gráfico Xbar

```{r}
q4 <- qcc(data = datos2,type = "xbar",std.dev = "UWAVE-SD")
plot(q4)
```

```{r}
which(q4$violations==1)
which(q4$violations==4)
```


Vemos que está bajo control.

### 3.    Cuando gráfico de la media esté Bajo Control diga:

#### a.    muestras totales eliminadas (ordenadas de menor a mayor, separadas por comas y sin espacios)
```{r}
paste0(fuera,collapse = ",")
```

#### b.    valor de LIC, LC, LSC

```{r}
q4$limits
q4$center
```


#### c.    estimación de μ y σ del proceso.

```{r}
q4$center
q4$std.dev
```

## Límites de especificación.

### 4.    Sean 0±1.6 los límites de especificación, diga:

```{r}
objetivo <- 0
LIE <- 0-1.6
LSE <- 0+1.6

pq<-processCapability(q4, spec.limits=c(LIE,LSE), target=objetivo)
plot(pq)
```

#### a.    Capacidad del proceso (comente valor)

```{r}
pq$indices[1,1]
```

VEmos que cp = 0.553 < 1 por tanto el proceso no es capáz, se producirán muchas unidades fuera de los límites de especificación

#### b.    %obs fuera de límites y %exp fuera de límites

```{r}
sum(pq$exp)*100
```

```{r}
sum(pq$obs)*100
```


### 5.    ¿Cuáles serían los límites de especificación para que el %exp fuera de límites fuera exactamente el 5%?

```{r}
qnorm(p = 0.025,mean = q4$center,sd = q4$std.dev,lower.tail = FALSE)
```

Por tanto los límites serán $\mp$ 1.889.

```{r}
objetivo <- 0
LIE <- 0-1.889
LSE <- 0+1.889

pq<-processCapability(q4, spec.limits=c(LIE,LSE), target=objetivo)
plot(pq)
```

### 6.    ¿Cuáles serían los límites de especificación para que la capacidad del proceso sea exactamente igual a 1?

```{r}
6*q4$std.dev/2
```

```{r}
objetivo <- 0
LIE <- 0-2.8923
LSE <- 0+2.8923

pq<-processCapability(q4, spec.limits=c(LIE,LSE), target=objetivo)
plot(pq)
```


# Enunciado 2

> El peso neto (en onzas) de un producto blanqueador en polvo va a monitorearse con cartas de control utilizando un tamaño de la muestra de n=5. Los datos de 20 muestras preliminares están en el archivo

## Cargado de datos

```{r}
datos <- read.csv("C:/Users/jsm01/Downloads/datosS6E2 (1).csv")
```

## Variabilidad proceso.

### 1.     ¿qué gráfico y por qué?
```{r}
dim(datos)
```

Vemos que tenemos 20 muestras de tamaño 5, por lo que vamos a usar el gráfico R para estduair la variabilidad.

### 1.1 Estudio de la variabilidad

```{r}
q1 <- qcc(data = datos,type = "S")
plot(q1)
```

```{r}
(fuera <- which(q1$violations==1))
```

Vemos que las muestras 6,12 se salen feura de los límites de control, por lo que asumimos que es por causas atribuibles y las eliminamos.

```{r}
datos1 <- datos[-fuera,]
```

```{r}
q2 <- qcc(data = datos1,type = "S")
plot(q2)
```

```{r}
which(q2$violations==1)
which(q2$violations==4)
```

Vemos que tras eliminar las muestras 6,12 el gráfico de la variabilidad está bajo control.

### 2.    cuando el gráfico de variabilidad esté Bajo Control diga:

#### a.    muestras eliminadas (ordenadas de menor a mayor, separadas por comas y sin espacios)

```{r}
paste0(fuera,collapse = ",")
```


#### b.    valor de LIC, LC, LSC

```{r}
summary(q2)
q2$center
q2$limits
```


## Estudio media proceso.

Vamos a usar el gráfico Xbar

```{r}
q3 <- qcc(data = datos1,type = "xbar")
plot(q3)
```

```{r}
which(q3$violations==1)
which(q3$violations==4)
```


Vemos que está bajo control.

### 3.    Cuando gráfico de la media esté Bajo Control diga:

#### a.    muestras totales eliminadas (ordenadas de menor a mayor, separadas por comas y sin espacios)
```{r}
paste0(fuera,collapse = ",")
```

#### b.    valor de LIC, LC, LSC

```{r}
q3$limits
q3$center
```


#### c.    estimación de μ y σ del proceso.

```{r}
q3$center
q3$std.dev
```

## Límites de especificación.

### 4.    Sean 0±1.6 los límites de especificación, diga:

```{r}
objetivo <- 16.2
LIE <- 16.2-0.5
LSE <- 16.2+0.5

pq<-processCapability(q3, spec.limits=c(LIE,LSE), target=objetivo)
plot(pq)
```

#### a.    Capacidad del proceso (comente valor)

```{r}
pq$indices[1,1]
```

VEmos que cp = 0.811 < 1 por tanto el proceso no es capáz, se producirán muchas unidades fuera de los límites de especificación

#### b.    %obs fuera de límites y %exp fuera de límites

```{r}
sum(pq$exp)*100
```

```{r}
sum(pq$obs)*100
```


### 5.    ¿Cuáles serían los límites de especificación para que el %exp fuera de límites fuera exactamente el 1%?

```{r}
qnorm(p = 0.005,mean = q3$center,sd = q3$std.dev,lower.tail = FALSE)
qnorm(p = 0.005,mean = q3$center,sd = q3$std.dev)
```

Por tanto los límites serán 15.73979 y 16.79798.

```{r}
objetivo <- 16.2
LIE <- 15.73979
LSE <- 16.79798

pq<-processCapability(q3, spec.limits=c(LIE,LSE), target=objetivo)
plot(pq)
```

### 6.    ¿Cuáles serían los límites de especificación para que la capacidad del proceso sea exactamente igual a 1?

```{r}
objetivo - 6*q3$std.dev/2
objetivo + 6*q3$std.dev/2
```

```{r}
objetivo <- 16.2
LIE <- 15.58378
LSE <- 16.81622

pq<-processCapability(q3, spec.limits=c(LIE,LSE), target=objetivo)
plot(pq)
```