---
title: "SP07_Practicas"
author: "Jesus"
date: "`r Sys.Date()`"
output:
  html_document:
    toc: true
    toc_depth: 3
    toc_float: true
    collapsed: true
    smooth_scroll: true
    theme: journal
    highlight: kate
    df_print: paged
    code_folding: show
---

```{r setup, include=FALSE}
knitr::opts_chunk$set(echo = TRUE)
library("FrF2")    # Cargamos la librería FrF2 para poder ejecutar la función FrF2()
library("unrepx")  # Cargamos la librería unrepx para poder ejecutar la función yates(), entre otras.
library("lmtest")  # Cargamos la librería lmtest para poder realizar el contraste de Breusch-Pagan.
library("equatiomatic") #Cargamos la librería equatiomatic para poder representar los modelos de regresión de forma sencilla"
library("readxl")
library("agricolae")
```


# Enunciado 1

> Los miembros de un equipo ciclista se dividen al azar en tres grupos que entrenan con métodos diferentes. El primer grupo realiza largos recorridos a ritmo pausado, el segundo grupo realiza series cortas de alta intensidad y el tercero trabaja en el gimnasio con pesas y se ejercita en el pedaleo de alta frecuencia. Después de un mes de entrenamiento se realiza un test de rendimiento consistente en un recorrido cronometrado de 9 Km.

>A un nivel de confianza del 95% ¿Puede considerarse que los tres métodos producen resultados equivalentes? O por el contrario ¿Hay algún método superior a los demás?

## Cargado de datos

```{r}
Tiempos <- c(15,16,14,15,17,14,13,15,16,14,13,12,11,14,11)
Metodo <- c(rep("I",5),rep("II",5),rep("III",5))
Metodo <- as.factor(Metodo)
datos <- data.frame(Tiempos,Metodo)
datos
```


## Estudio de la normalidad

Tenemos que realizar el estudio para cada método por separado.

### Test de Normalidad Shapiro

Este va a ser de la forma

$$
 H_0 : NORMALIDAD
$$
$$
 H_1 : \text{NO HAY NORMALIDAD}
$$

Para los datos del método I

```{r}
shapiro.test(datos$Tiempos[datos$Metodo=="I"])
```

Vemos que p-valor > 0.05 por tanto no podemos  rechazar la hipótesis nula de normalidad.


Para los datos del método II

```{r}
shapiro.test(datos$Tiempos[datos$Metodo=="II"])
```

Vemos que p-valor > 0.05 por tanto no podemos  rechazar la hipótesis nula de normalidad.


Para los datos del método III

```{r}
shapiro.test(datos$Tiempos[datos$Metodo=="III"])
```

Vemos que p-valor > 0.05 por tanto no podemos  rechazar la hipótesis nula de normalidad.


Por tanto no podemos rechazar que exista normalidad, por lo que los trataremos como normales, vamos a continuar viéndolo gráficamente

### Análisis gráfico de la normalidad

```{r}

par(mfrow = c(1,3))
qqnorm(datos$Tiempos[datos$Metodo=="I"])
qqline(datos$Tiempos[datos$Metodo=="I"], col = "red")

qqnorm(datos$Tiempos[datos$Metodo=="II"])
qqline(datos$Tiempos[datos$Metodo=="II"], col = "red")

qqnorm(datos$Tiempos[datos$Metodo=="III"])
qqline(datos$Tiempos[datos$Metodo=="III"], col = "red")
par(mfrow = c(1,1))
```

Vemos que el ajuste no es perfecto ya que tenemos pocos datos, pero no parecen separarse mucho ninguno.


## Estudio de la Homocedasticidad.
Este va a ser de la forma

$$
 H_0 : Homocedasticidad
$$
$$
 H_1 : Heterocedasticidad
$$


### Test de Barlett

```{r}
bartlett.test(x = datos$Tiempos,g = datos$Metodo)
```

Vemos que p-valor > alpha por lo que no podemos rechazar la hipótesis nula de Homocedasticidad.

### Boxplot

Por último también la vamos a ver gráficamente

```{r}
boxplot(datos$Tiempos ~ datos$Metodo)
```

## ANOVA

Puesto que se han cumplido todas las hipótesis básicas del modelo, podemos pasar a realizar el contraste ANOVA, que es de la forma

$$
H_0 : \mu_1 = \mu_2 = \mu_3
$$

$$
H_1 : \text{No todas las medias son iguales}
$$
```{r}
anova <- aov(Tiempos ~Metodo , data = datos)
sm <- summary(anova)
sm
```


Vemos que el p-valor de Método es menos a los alphas usuales, por lo que rechazamos la hipótesis nula y decimos que no todas las medias son iguales, por lo que hay diferencias entre los métodos, estadisticamente hablando.

## Test de Tukey

Ahora nos interesa ver si hay algun grupo que tenga las medias iguales estadisticamente hablando.

```{r}
TukeyHSD(anova)
plot(TukeyHSD(anova))
```

Vemos que no podemos rechazar que los métodos I y II tengan la misma media, por lo que formarían un grupo, mientras que el metodo III formaría otro.

### Librería Agricolae

```{r}
zx <- HSD.test(y = anova,"Metodo")
print(zx)
plot(zx)
```

Vemos que llegamos a la misma conclusión que antes.


# Enunciado 3


> Se quiere estudiar el efecto de distintas dosis de un medicamento para combatir a los parásitos de peces criados en acuicultura. Para ello, se tomaron 60 peces al azar, y se dividieron en 5 grupos de 12 individuos cada uno. El primer grupo no fue medicado, pero a los restantes se les suministró el medicamento en dosis crecientes. Tras una semana de tratamiento, se contabilizaron los parásitos existentes en cada individuo

> Contrastar si el medicamento es efectivo contra los parásitos y si existen diferencias según la dosis aplicada.

## Cargado de datos

```{r}
Control <- c(50,	65,	72,	46	,38	,29,	70,	85,	72,	40,	57,	59)
mg25 <- c(	49,	47,	30	,61	,62,	60,	19,	28,	56,	62,	55,	40)
mg50 <- c(	20,	59,	64	,61,	28,	47,	29,	41,	60,	57,	61,	38)
mg100 <- c(20	,23,	38,	31	,27,	16,	27,	18,	22,	12,	24,	11)
mg125<- c(18,	30,	22,	26,	31,	11,	15,	12,	31,	36,	16,	13)
datos <- data.frame(Control,mg25,mg50,mg100,mg125)
datos <- t(datos)
colnames(datos) <- 1:12
datos
```

## Estudio de la normalidad

Tenemos que realizar el estudio para cada método por separado.

### Test de Normalidad Shapiro

Este va a ser de la forma

$$
 H_0 : NORMALIDAD
$$

$$
 H_1 : \text{NO HAY NORMALIDAD}
$$


```{r}
# utilizamos la función de R "with" para definir el data.frame y así poder usar en las otras funciones las variables sin usar "$".
alfa<-0.05
tratamientos <- rownames(datos)
t<- length(tratamientos)
tn<-as.list(as.list(rep("", 5)))

# utilizamos un bucle FOR para realizar el estudio para los "t" tratamientos
for(i in 1:t){
tn[[i]]<- shapiro.test(datos[i,])
print(paste0("dosis ", tratamientos[i]))
print(tn[[i]])
print(ifelse(tn[[i]]$p.value>alfa, "Hay NORMALIDAD", "NO hay Normalidad"))
print("******************************")
}
```

### Analisis gráfico de la normalidad

```{r}
par(mfrow=c(1,t)) # para que los siguientes gráficos los dibuje en una venta de 1 fila y t columnas, es decir, t graficos; uno por columna.

for(i in 1:t){
qqnorm(datos[i,], main = tratamientos[i])
qqline(datos[i,], col="red")
}
```

## Estudio de la Homocedasticidad.
Este va a ser de la forma

$$
 H_0 : Homocedasticidad
$$
$$
 H_1 : Heterocedasticidad
$$


### Test de Barlett

```{r}
 datos2 <- data.frame(Dosis = rownames(datos), datos)
Dosis <- as.factor(datos2$Dosis)
datos3 <- data.frame(Dosis, datos)
bartlett.test(datos3, g = Dosis)
```

