---
title: "SP11_Practicas"
author: "Jesus"
date: "`r Sys.Date()`"
output:
  html_document:
    toc: true
    toc_depth: 3
    toc_float: true
    collapsed: true
    smooth_scroll: true
    theme: journal
    highlight: kate
    df_print: paged
    code_folding: show
---

```{r setup, include=FALSE}
knitr::opts_chunk$set(echo = TRUE)
library("FrF2")    # Cargamos la librería FrF2 para poder ejecutar la función FrF2()
library("unrepx")  # Cargamos la librería unrepx para poder ejecutar la función yates(), entre otras.
library("lmtest")  # Cargamos la librería lmtest para poder realizar el contraste de Breusch-Pagan.
library("equatiomatic")
```


# Enunciado 1

>Se desea aplicar un diseño de experimentos a las puntuaciones de los alumnos de la asignatura de Control de Calidad (con todas las salvedades posibles, ya que el experimento no es repetible, no son independientes, y posiblemente no sean normales).
Como Factores estarán:
K=Notas Kahoots, con dos niveles (-1 para < 5 y +1 para >=5)
P=Notas Prácticas, con dos niveles (-1 para < 7 y +1 para >=7)
T=Notas Talleres, con dos niveles (-1 para < 6.5 y +1 para >=6.5)


## a) Cree el diseño y añada los datos (en el formato estándar).

Estamos ante un diseño $2^3$ con una réplica, vamos a proceder a crear el diseño


```{r}
Diseno <- FrF2(nfactors = 3,nruns = 2^3,factor.names = list("T" = c(-1,1),
                                                          P = c(-1,1),
                                                          K = c(-1,1)),
               replications = 1,randomize = FALSE)
Diseno
```

Creamos ahora el vector de los datos que además vienen en orden estándar y los añadimos

```{r}
Y <- c(4.48,5.12,5.26,5.32,5.03,4.61,5.22,6.31)
```

```{r}
Tabla <- add.response(design = Diseno,response = Y)
Tabla
```

## b) Realice las gráficas de los factores principales y de las interacciones (coméntelas)

### Grafica factores principales

```{r}
MP = MEPlot(Tabla)       # Genera la gráfica de factores principales.
diff(MP)
```

Vemos que el factor con mayor efecto(pendiente) es el P, que corresponde a las práticas, seguido del T  y por último el K, además vemos que todas son positivas como es lógico, a mejor nota en cada apartado individual, mejor nota global, no obstante podemos ver que los efectos son bastante pequeños, no llegando a superar ninguno el punto.


### Gráfica interacciones

```{r}
IA = IAPlot(Tabla)       # Realiza el gráfico de interacciones.
```

Observamos que todas las interacciones presentan relaciones sinergísticas de modo que ninguna interacción se cruza con la otra, por lo que las interacciones de orden 2 no parecen ser significativas.

## c) Realice el gráfico de probabilidad normal para el diseño (con alfa=0.1) y diga que factores resultan significativos.


```{r}
DanielPlot(fit=Tabla, half=T, code=T, autolab=TRUE,alpha=0.1)   # Visualizamos la gráfica de factores significativos de Daniel.
```

Vemos que los efectos más destacados en valor absoluto son el P,TPK y el T en este orden, por lo que son los candidatos a ser los más significativos. 

## d) Calcule el valor de los efectos (por el método Yates).

```{r}
efectos = yates(Tabla$Y)  # Calculamos los efectos de cada factor e interacción.
sort(abs(efectos),decreasing = TRUE)  # Devolvemos los efectos.
```

Vemos que coincide con lo comentado en el apartado anterior, los mayores efectos en valor absoluto son el P,TPK y el T en este orden

## e) Realice los gráfico de probabilidad normal y Pareto para los efectos, (con alfa=0.1) y diga que factores resultan significativos.

Realizamos el gráfico de probabilidad (semi)normal para los efectos.

```{r}
MEDA<-2*mad(efectos[nchar(names(efectos))>1])   # Calculamos la MEDA.
hnplot(efectos, half=T, ID=MEDA, alpha=0.1)   # Realiza el gráfico seminormal.
```

Confirmamos que solo son significativos el factor B y la interacción ABC, de modo que ninguna interacción de orden 2 es significativa.

Verificamos los anteriores resultados con la gráfica de Pareto.

```{r}
parplot(efectos)    # Realiza el gráfico parplot.
abline(h=MEDA, col="red")    # Colocamos una línea indicadora de la posición de la MEDA.
```

De nuevo, confirmamos que el factor P y la interacción TPK son significativos al situarse por encima de la línea roja representativa de la MEDA.


## f) Haciendo uso del método MEDA estime el valor de "2*S" y diga que factores resultan significativos.


```{r}
MEDA   # Devolvemos el valor de la MEDA ya calculado en el anterior apartado.
```
Hemos obtenido una MEDA igual a 0.35584. Aquellos efectos mayores a 0.35584 se considerarán significativos. Los volvemos a visualizar.

```{r}
efectos[which(efectos > MEDA)]  # Devuelve los valores de los efectos.
```

Los efectos correspondientes al factor P y la interacción TPK tienen valores mayores a la MEDA, siendo 0.7175 y 0.5225 respectivamente. El resto de efectos no superan el límite de la MEDA y por tanto no se consideran significativos.


## g) Si es posible realizar una tabla ANOVA, hágala y diga que factores resultan significativos.

No podemos evaluar la significación de los factores con una tabla ANOVA que incorpore a todos los factores e interacciones por falta de réplicas, por lo que haremos una tabla ANOVA despreciando interacciones de orden superior a 2.

```{r}
Modelo <- lm(Y~(T+P+K)^2,Tabla)   # Creamos el modelo lineal despreciando interacciones de orden superior a 2.
anova = summary(aov(Modelo))     # Creamos la tabla ANOVA.
anova   # La visualizamos
```

Obtenemos con esta tabla ANOVA que ninguno de los factores e interacciones son significativos; en contradicción con todo el análisis anterior.

Algo que viene de que los residuos solo se quedan con un grado de libertad, algo que nos va a devolver unas estimaciones bastante pobres, por lo que no tendremos en cuenta los resultados devueltos por esta tabla ANOVA.


## h) Realice el gráfico de probabilidad normal para el diseño (con alfa=0.1) con una marca roja para 2*S y compare con el resultado del apartado "g)"


Realizamos el gráfico de probabilidad normal para el diseño DanielPlot con la Meda añadida.

```{r}
DanielPlot(Tabla,alpha = 0.1)
abline(v=MEDA, col="red")
```

Observamos que los resultados del método gráfico son de nuevo incoherentes con los de la tabla ANOVA del apartado g), devolviendo que los factores P y TPK son significativos.


## i) Realice el modelo lineal adecuado de la ecuación de regresión. Escriba la recta de regresión, así como los coeficientes beta de la misma.

Vamos a crear el modelo de regresión teniendo en cuenta solamente los resultado del método gráfico.

Nos vamos a aprovechar de la relación que guardan los efectos con los Betas, para construir el modelo concretamente sabesmos que

$$
\beta = \frac{Efectos}{2}
$$

```{r}
efectos[c("A","B","C","ABC")]/2
```

Que queda de la forma cuando le añadimos el intercepto

$\widehat{Y} = 5.16875 + 0.17125x_T + 0.35875x_{P} + 0.12375x_K + 0.26125x_{TPK}$.


## j) Calcule (y muestre) los valores predichos (compárelos con los valores observados)

```{r}
Betas <- c(5.16875,0.17125,0.35875,0.12375,0.26125)
X <- expand.grid(T=c(-1,1),P=c(-1,1),K=c(-1,1))
X$TPK <- X$T*X$P*X$K
I <- rep(1,8)
(Y <- as.matrix(data.frame(I,X)))
```

Por tanto las predicciones van a ser
```{r}
trata <- c("(1)",	"a",	"b",	"ab",	"c",	"ac"	,"bc"	,"abc")
data.frame(trata,Predicción <- Y %*% Betas)
```

## k) Realice el estudio (completo) de la normalidad de los residuos (gráficas y test Normalidad) y comete los resultados.

Primero tenemos que calcular los residuos

```{r}
(residuos <- Tabla$Y - Predicción)
```

Por último, estudiamos los supuestos del modelo lineal; esto es, la normalidad y homocedasticidad de los residuos.

Comenzamos contrastando la normalidad gráficamente.


```{r}
qqnorm(residuos)  # Realiza el gráfico de probabilidad normal.
qqline(residuos, col = "red")   # Añade la recta de cuantiles.
```


Los residuos parecen distanciarse bastante de la recta de cuantiles de la normal. Procedemos a evaluar su significación con el test de Shapiro.

```{r}
shapiro.test(residuos)  # Realiza el contraste de Shapiro.
```

Obtenemos un p-valor de 0.1022, que es mayor al nivel de significación $\alpha=0.1$, por lo que no rechazamos la hipótesis nula de normalidad.

Por último estudiamos la homocedasticidad de los residuos mediante el contraste de Breusch-Pagan.

Como no hemos podido crear el modelo, no lo estudiaremos.

Concluimos que no podemos descartar que los residuos cumplan las hipótesis del modelo; esto es, $\varepsilon\sim N(0,\sigma^2)$.

## l) comentario general sobre los distintos métodos de obtener los factores significativos y sus resultados.

Tras realizar diferentes métodos como la MEDA, el gráfico de probabilidad normal o la tabla ANOVA, concluimos que este último no nos permite obtener resultados concluyentes en este caso, ya que los residuos tienen un único grado de libertad, al igual que cada factor.

Ofrecemos la solución recomendada considerando los factores T, P, K y la interacción TPK, pero consideramos que la alternativa con P y TPK es más coherente con el resto de trabajos hechos hasta ahora asi como las gráficas expuestas en este trabajo.

Finalmente, como conclusión, dado que los coeficientes del modelo son positivos, estimamos que la calificación final de la asignatura se incrementa conforme son mayores las calificaciones en los Kahoots, Prácticas y Talleres.



# Enunciado 2

> Se desea aplicar un diseño robusto basado en la idea de Taguchi a las puntuaciones de los alumnos de la asignatura de Control de Calidad (con todas las salvedades posibles, ya que el experimento no es repetible, no son independientes, y posiblemente no sean normales).
Como Factores de Control (aquellos que se pueden controlar, en este caso por el profesor) estarán:
K=Notas Kahoots, con dos niveles (-1 para < 5 y +1 para >=5)
P=Notas Prácticas, con dos niveles (-1 para < 7 y +1 para >=7)
T=Notas Talleres, con dos niveles (-1 para < 6.5 y +1 para >=6.5)
Como Factores de Ruido (aquellos que no se pueden controlar, en este caso por el profesor) estará:
H=Horas de estudio semanales, según consulta, con dos niveles (-1 para ≤ 2 horas y +1 para > 2 horas)
Los resultados obtenidos de las puntuaciones medias de los alumnos en el primer examen son, según H=-1 y H=+1:


## a)  Calcule la media y la desviación para cada tratamiento.

Lo primero que podemos ver es que tenemos 3 factores de control, K,P y T, cada uno con dos niveles, por lo que se corresponden con un diseño $2^3$, pero además tenemos un factor de ruido que es el H. 


```{r}
Diseno1 <- FrF2(nfactors = 3,nruns = 8,factor.names = list(T = c(-1,1),
                                                          P = c(-1,1),
                                                          K = c(-1,1)),
               replications = 1,randomize = FALSE)
Diseno1
```

Lo ideal sería crear un diseño para la variable ruido, no obstante al solo tener un factor, no podemos crear este modelo, por tanto vamos a crear H con sus datos.

```{r}
H <- matrix(data = c(2.96,7.02,4.07,6.17,4.16,7.46,4.65,5.99,3.5,6.55,4.15,4.94,5.04,5.47,5.55,7.59),nrow = 8,ncol = 2,byrow = TRUE)
H <- as.data.frame(H)
colnames(H) = c(-1,1)
H
```

Calculamos ahora la media para cada combinación, la desviacion tipica no podemos calcularla ya que solo tenemos dos valores por nivel del diseño.

```{r}
ndf <- Diseno1
ndf$Media <- tapply(H$`-1`,H$`1`,FUN = mean)
ndf
```

## b)  Diga con que combinación de factores se obtiene una mejor puntuación media.

```{r}
ndf[which(ndf$Media == max(ndf$Media)),]
```

Vemos que la combinación que nos devuelve la mejor nota es en la que los factores T,P y K valen 1.


## c) utilice los datos del factor ruido como dos réplicas del diseño de experimentos 2^3 y realice su tabla ANOVA.

El diseño ya lo tenemos creado del apartado A, por lo que lo que tenemos que hacer es añadirle la variable respuesta, los datos además están en orden estándar

```{r}
(Y <- c(H$`-1`,H$`1`))

```

## d) Realice el gráfico adecuado para comprobar que se cumple lo obtenido en c)

